臺灣臺北地方法院民事簡易判決
109年度北簡字第13115號
原      告  吳木英  

訴訟代理人  邱瓊儀律師
被      告  良京實業股份有限公司

法定代理人  平川秀一郎

訴訟代理人  莊碧雯  
            王維新  
            何彥臻  
            陳盈穎  
上列當事人間第三人異議之訴事件，於民國110年9月14日言詞辯
論終結，本院判決如下：
    主    文
原告之訴駁回。
訴訟費用由原告負擔。
    事實及理由
一、原告主張、聲明：原告原為大陸籍人士，於民國95年6月間
    與台灣人王宗偉在大陸登記結婚，同年12月間入境臺灣始從
    事按摩店工作，每月薪資約新臺幣（下同）6萬至8萬元。因
    原告甫入境無身分證，無法向銀行開立帳戶，亦不能買賣股
    票，且於102年間與友人合資開設按摩養生館，因欠缺經營
    管理之專長積欠債務。原告為增加收入以清償前開債務，向
    王宗偉商討借用銀行帳戶以買賣股票。嗣原告與王宗偉於10
    3年6月離婚，原告始認識債務人周士鑫，並於同年10月開始
    同居，原告考量前曾借用王宗偉銀行帳戶即華南商業銀行(
    帳號：000000000000)，並留有約50萬元存款，原告為取回
    自己存款，乃向王宗偉表示將陸續自其帳戶轉帳至周士鑫之
    銀行帳戶，以利原告使用周士鑫帳戶為投資及買賣股票。原
    告借用周士鑫名義於元大證券股份有限公司松江分公司開設
    證券集保帳戶進行股票交易買賣，凡原告出資購買之股票均
    以周士鑫為名義人，並以周士鑫元大銀行松江分行帳號為00
    00000000000000000活期儲蓄存款(證券戶)帳戶（下稱系爭
    證券帳戶）為股款交割，所有股票交易全依原告自行向營業
    員陳雅娟為買進賣出之交易行為，周士鑫名義之系爭證券帳
    戶與銀行帳戶，印鑑與存摺均由原告保管、使用，上開行為
    期間已逾5年，出售股票所得款項均由原告自行決定是否提
    款或繼續留存買賣股票。系爭證券帳戶內之股票，均為原告
    出資所購，原告為系爭股票實質上所有權人，且其與周士鑫
    間並無約定使周士鑫取得系爭股票所有權之意思，周士鑫僅
    因上開借名而為系爭股票之登記名義人。嗣被告於本院109
    年度司執字第10號清償借款強制執行事件執行程序中 (下稱
    系爭執行程序），聲請對系爭證券帳戶內委託交易之系爭股
    票予以扣押，並經本院民事執行處准許在案，且系爭執行程
    序尚未終結，依最高法院44年台上字第721號判決意旨，原
    告本於系爭股票所有權人之地位，依強制執行法第15條之規
    定提起本訴，請求撤銷對於系爭股票所為之強制執行程序。
    上情有原告玉山銀行存戶交易明細、王宗偉華南商業銀行存
    款往來明細表暨對帳單及周士鑫元大銀行客戶往來交易明細
    可證，係由原告所有資金使用周士鑫名義購買股票，時間自
    103年11月19日始至今。且證人陳雅娟證稱當周士鑫銀行帳
    戶發生缺款時，證人係通知原告而非周士鑫。可見原告對系
    爭元大銀行帳戶及證券戶有管理、處分權。原告需自行負擔
    買賣股票之盈虧，周士鑫完全不知情原告股票有何盈虧，足
    見原告有實質取得股票所有權之意思。參照本院97年訴字第
    4793號判決，被告辯稱系爭股票之權利自歸周士鑫取得，原
    告無任何權利可行使，自非可取。又被告辯稱原告僅有終止
    借名契約請求周士鑫返還股份之權，並無足以排除強制執行
    之權利云云。然查第三人異議之訴，自包括「第三人對執行
    標的物主張有所有權存在，但標的物登記在債務人名下」之
    情形，被告所辯無異認為「標的物形式上登記為債務人所有
    」，則主張標的物為其所有之人皆不得提起第三人異議之訴
    ，或法院直接以形式上之所有權人為債務人，以顯無理由駁
    回該異議之訴，與最高法院44年台上字第721號判例意旨相
    悖，被告所稱無理由。並聲明：本院109年度司執字第10號
    強制執行事件，就原告所有華晶科及嘉聯益等股票所為之強
    制執行程序應予撤銷。
二、被告答辯、聲明：債務人周士鑫前提本院109年度北簡字第2
    476號債務人異議之訴，經確定在案，原告執行標金額改依
    上述判決聲請執行。另被告自聲請強制執行後，債務人及原
    告接續聲請停止強制執行程序（109北簡聲字第37號裁定、1
    09北簡聲字第219號裁定），被告未曾獲償。就原告所提元
    大證券之委任授權暨受任承諾書，形式上不爭執，惟依該受
    任承諾書足證於系爭證券帳戶內之股票均歸屬周士鑫所有，
    原告主張借名登記於周士鑫名下顯非可採。又原告主張與前
    夫離婚並留有50萬餘存款於前夫華南銀行帳戶，然依其所述
    102年甫向前夫商借帳戶投資股票，查期間匯入前夫帳戶不
    過128,090元，另主張自100年10月28日即陸續匯款至前夫華
    南銀行帳戶時間點明顯不符，何來50萬元存款之說。另原告
    之交易明細僅列載至104年8月20日止，被告係於109年1月聲
    請強制執行系爭股票，長達4年半期間並無提供明細，期間
    帳戶資金定有消長，何以證明系爭遭強制執行扣押之股票即
    為原告所有。縱如原告所稱係借名使用登記於周士鑫名下，
    參照最高法院97年度台上字第637號裁定意旨，原告僅有終
    止借名契約請求周士鑫返還股份之權，並無排除強制執行之
    權利。依95年度台上字第1606號判決意旨，系爭證券集保帳
    戶買賣股票之交易，係以周士鑫名下帳戶作為支付、收受、
    買賣、交割股款之銀行帳戶，則系爭帳戶之消費寄託關係乃
    存在於周士鑫與元大銀行間，縱如原告如上主張係直接匯款
    或存入該帳戶作為買賣股票之資金，惟該等資金於周士鑫或
    他人將其存入系爭帳戶，元大銀行即取得系爭帳戶寄託物即
    存款之所有權，並非周士鑫、原告所有，僅周士鑫對於元大
    銀行有消費寄託物返還請求權，原告對周士鑫亦僅有返還金
    錢之請求權，並聲明：原告之訴駁回。
三、本院判斷的簡要說明：
(一)不爭執事項：被告依本院109年度北簡字第2476號民事判決
    所確定對債務人周士鑫的債權，聲請本院為系爭執行程序，
    並經本院扣押系爭證券帳號內的系爭股票。
(二)爭執事項：原告以其為系爭股票所有權人請求撤銷系爭執行
    程序是否有理?
　1.查強制執行法第15條所定之第三人異議之訴，以排除執行標
    的物之強制執行為目的，故該條所謂第三人就執行標的物有
    足以排除強制執行之權利者，係指對於執行標的物有所有權
    、典權、留置權、質權存在情形之一者而言，若為執行標的
    之不動產係登記於執行債務人名下，縱令該第三人（原告）
    與執行債務人間有借名登記或信託登記之情形，僅享有依借
    名登記或信託登記關係，得請求執行債務人返還該不動產所
    有權之債權而已(最高法院103年度台上字第2142號民事判決
    所維持二審的意見)。依上述最高法院採取的意見，就有登
    記的財產，不管是不動產或是動產，只要有公示的登記，即
    使登記名義人與第三人間另有借名登記等其他法律關係，因
    借名登記等法律關係僅為債權債務關係，並不能對抗執行機
    關的強制執行程序，以免造成第三人得以借名的登 記的外
    在狀況，對抗第三人的債權人，而登記名義人的債權人又要
    受所謂實際所有權人的第三人動輒提起第三人異議之訴來阻
    礙執行程序。也就是說，第三人以他人名義為登記名義人，
    因享有免受第三人債權人追索或減輕、免除相關稅賦的實質
    利益，登記名義人所有可能因登記所生的受執行風險，亦應
    由該第三人承擔，第三人僅得依其與登記名義人的內部債權
    債務關係向登記人主張，第三人所主張的借用帳戶等事實，
    並非屬強制執行法第15條所規定第三人得排除強制執行程序
    的權利。
　2.經查，原告所提名下玉山銀行存戶交易明細（本院卷第101-
    108頁）、王宗偉名下華南商業銀行存款往來明細表暨對帳
    單（本院卷第109-115頁）、周士鑫名下元大銀行客戶往來
    交易明細（本院卷第117-124頁）、元大證券委任授權暨受
    任承諾書（本院卷第125頁）、周士鑫名下元大銀行客戶往
    來交易明細（104年8月20日至110年8月11日）（本院卷第23
    5-309頁）及證人陳雅娟的證言(本院卷第222-223頁)等，至
    多僅能認定，周士鑫有授權原告使用系爭證券帳號及於系爭
    證券帳號有不足額時，曾經通知原告處理，無法直接認定系
    爭股票為原告所有，原告主張為系爭股票的實質所有權人，
    難以採取。況且，即使依上述證據認定系爭證券帳戶係周士
    鑫同意原告使用，依前述最高法院判決意見及本院的說明，
    因原告主張的借用系爭證券帳戶事實，並非屬強制執行法第
    15條所明定的權利，原告也不能依強制執行法第15條規定請
    求撤銷系爭執行程序。至於原告所引的最高法院判決意見，
    係就占有人不得以第三人地位請求撤銷執行程序，與本件不
    同，而其他法院判決或學者意見，與本院所採取的較新的最
    高法院判決意見不相一致，並無參採之必要，應併說明。
四、綜上，原告依強制執行法第15條規定請求撤銷系爭執行程序
    ，並無理由，應駁回。
五、本件事證已明，當事人其餘主張陳述、所提之證據等，經審
    酌後不影響本件判決結果，故不詳論。
六、訴訟費用負擔，依民事訴訟法第78條。
中　　華　　民　　國　　110 　年　　10　　月　　29　　日
            臺灣臺北地方法院臺北簡易庭
                                    法  官  詹駿鴻
以上正本證明與原本無異。
如不服本判決，應於判決送達後20日內向本庭（臺北市○○○路0段
000巷0號）提出上訴狀。（須按他造當事人之人數附繕本）如委
任律師提起上訴者，應一併繳納上訴審裁判費。
中　　華　　民　　國　　110 　年　　10　　月　　29　　日
                                    書記官  翁挺育